【裁判字號】    98,交聲,26
【裁判日期】    980223
【裁判案由】    違反道路交通管理處罰條例
【裁判全文】
臺灣宜蘭地方法院交通事件裁定          98年度交聲字第26號
移送  機關  交通部公路總局臺北區監理所宜蘭監理站
異  議  人
即受處分人  甲○○
上列受處分人因違反道路交通管理處罰條例案件，對於交通部公
路總局臺北區監理所宜蘭監理站於民國98年1月8日所為之宜監字
第裁43-U00000000號裁決處分，聲明異議，本院裁定如下：
    主  文
異議駁回。
    理  由
一、原處分機關係以：異議人即受處分人甲○○駕駛車牌號碼G9
    -9929號自用小客車，於民國97年10月23日19時11分，行經
    宜蘭市○○路○路平交道，警示號誌已顯示，遮斷器開始放
    下，仍闖越平安道，經內政部警政署鐵路警察局第四警務段
    宜蘭分駐所警員逕行舉發。嗣經原處分機關依道路交通管理
    處罰條例第54條第1款、第24條第1項第4款、第63條第1項第
    3款之規定，裁處新臺幣（下同）10,000元罰鍰，施以道路
    交通安全講習，並記違規點數3點。
二、聲明異議意旨略以：於97年10月23日19時11分，異議人駕車
    行經校舍路鐵路平交道，適逢南下列車經過，本人依規定暫
    停於黃線後方，但黃線位置尚有車輛暫停，待遮斷器提起已
    造成車輛回堵，異議人依序前進，因由東向西過平交道約10
    公尺可左轉進入綠久市場，致使異議人前方車輛卡在鐵路中
    ，異議人在後方等待，豈知此時警示號誌顯示，北上列車即
    將通過，因異議人後方有車輛緊跟，異議人無法後退，且異
    議人所駕駛之自用小客車車頭在遮斷器下方，只有前進，致
    遭舉發，為此聲明異議，請求撤銷原處分等語。
三、按汽車行駛中，駕駛人看到鐵路平交道標誌或標線後，應即
    將速度減低至時速15公里以下，接近平交道時，應依下列規
    定：(一)鐵路平交道設有遮斷器或看守人員管理者，如遮斷器
    已開始放下或看守人員表示停止時，應即暫停，俟遮斷器開
    放或看守人員表示通行後，始得通過。如遮斷器未放下或看
    守人員未表示停止時，仍應看、聽鐵路兩方無火車駛來，始
    得通過。(二)鐵路平交道設有警鈴及閃光號誌者，警鈴已響，
    閃光號誌已顯示，駕駛人應暫停俟火車通過後，看、聽鐵路
    兩方確無火車駛來，始得通過。如警鈴未響，閃光號誌未顯
    示，仍應看、聽鐵路兩方無火車駛來，始得通過。(三)鐵路平
    交道上無看守人員管理或無遮斷器、警鈴、閃光號誌之設備
    者，駕駛人應在軌道外3至6公尺前暫停、看、聽鐵路兩方無
    火車來時，始得通過。汽車駛至鐵路平交道前，如前面有車
    輛時，應俟前車駛離鐵路平交道適當距離而後車能安全通過
    後，始得通過，道路交通安全規則第104條定有明文。次按
    汽車駕駛人，駕車在鐵路平交道有不遵守看守人員之指示，
    或遮斷器開始放下，或警鈴已響、閃光號誌已顯示，仍強行
    闖越者，處6,000元以上12,000元以下罰鍰，應接受道路交
    通安全講習，並予記違規點數3點，道路交通管理處罰條例
    第54條第1款、第24條第1項第4款、第63條第1項第3款分別
    定有明文。
四、經查：
  (一)證人乙○○即內政部警政署鐵路警察局第四警務段宜蘭分駐
    所警員於本院訊問時證述：「（問：你擔任警員迄今有多久
    的職務經驗？）23年。（問：你工作的內容？）都是與處理
    交通違規有關，曾經歷任臺北市交通大隊。…（問：本件是
    否你逕行舉發？）是。（問：請你詳述本件異議人違規的經
    過？）我們依據採證照片的違規事實來舉發，該車違規時間
    是在97年10月23日下午7時11分，當時異議人是行經宜蘭市
    ○○路平交道…，當時閃光號誌及警鈴…已經顯示及響聲，
    之後約6至8秒遮斷器才會慢慢放下，從第1張照片顯示當時
    遮斷器已經放下9.4秒，異議人仍駕駛車牌G9-9929至平交道
    前的網狀區，當時已經壓到管狀感應器，再從第2張照片顯
    示，遮斷器已經開始放下10.4秒，異議人的車輛仍以時速19
    公里闖入平交道，從第2張照片有顯示V=19就是等於異議人
    的時速。…（問：本件異議人違規時從照片顯示當時的校舍
    路平交道的車輛有無擁塞？）從照片來看應該沒有擁塞，異
    議人所述的情形應該是前方的車輛要左轉，但是當時並沒有
    回堵的狀況。」等語（見本院卷第24頁至第25頁），經核證
    人乙○○有23年取締交通違規之工作經驗，且其與異議人素
    不相識，彼此間無任何仇怨，自無設詞誣陷異議人違規，進
    而招致偽證重罪之可能及必要，其證詞堪以採信。此外，並
    有證人乙○○所提出之平交道微電腦自動照相機採證判讀相
    片4張、校舍路平交道速限及警示標線、標誌照片4張、宜蘭
    市○○路○○道現場位置圖1紙在卷足憑（見本院卷第29頁
    至第35頁）。可證宜蘭市○○路○路平交道前設有明顯警告
    標線及「最高速限15公里」標誌、「停看聽」、「開車通過
    平交道時，應等前車駛離平交道並留有適當距離，而後車能
    安全通過時始得通過，當警鈴響起、閃光燈亮時，應立即停
    車，勿搶越通行」之警告標誌，且於97年10月23日19時11分
    ，該平交道並無車輛擁塞回堵情形，然於警鈴警起、閃光燈
    亮6至8秒後，遮斷器已啟動開始放下9.4秒，異議人不但未
    在白色停止線前暫停，反駕駛車牌號碼G9-9929號自用小客
    車駛入黃色網狀線禁止臨時停車區，並於遮斷器已啟動開始
    放下10.4秒，仍以時速19公里之速度闖越該平交道，異議人
    有上開違規行為，甚為明確。
  (二)異議人雖以因後方有車輛緊跟，異議人無法後退，且異議人
    所駕駛之自用小客車車頭在遮斷器下方，只有前進等語置辯
    。惟查：於97年10月23日19時11分，在宜蘭市○○路○路平
    交道並無車輛擁塞回堵情形，已如前述。況異議人係領有駕
    駛執照之成年人，衡情異議人對道路安全交通規則應甚為熟
    稔，遑論該平交道前已設置明顯禁制、警告之標線、標誌、
    號誌，而依上開道路安全交通規則第104條明定異議人駕駛
    自用小客車看到鐵路平交道號誌或標線，行車速度應減低至
    時速15公里以下，行駛至鐵路平交道前，如前面有車輛時，
    應俟前車駛離鐵路平交道適當距離而後車能安全通過後，始
    得通過，且於警鈴已響、閃光號誌已顯示，即應暫停俟火車
    通過。因此，倘若於97年10月23日19時11分，在宜蘭市○○
    路○路平交道確實交通擁塞，異議人更應駕車暫停於白色停
    止線前，待前車駛離鐵路平交道適當距離而異議人車輛能安
    全通過後始得前進，然若警鈴已響、閃光號誌已顯示，異議
    人仍應暫停於白色停止線前，非謂即可前進，異議人稱遮斷
    器啟動放下時伊所駕駛車輛車頭已在遮斷器下方，顯見異議
    人並未遵守上開規定甚明，且依上開判讀照片顯示異議人車
    輛後方亦無其他車輛逼迫異議人強行闖越該平交道，故異議
    人既違規在前，且該事由係可歸責於異議人，其究不能以當
    時已行駛至遮斷器處，僅能強行通過該平交道為由，主張免
    罰，甚為明確。故異議人仍以前詞置辯，自不足採。
  (三)綜上所述，本件異議人既然有上開違規之事實，原處分機關
    據以援引道路交通管理處罰條例第54條第1款、第24條第1項
    第4款、第63條第1項第3款之規定，裁處10,000元罰鍰，施
    以道路交通安全講習，並記違規點數3點，於法並無不當，
    本件異議為無理由，應予駁回。
五、據上論斷，應依道路交通管理處罰條例第87條第2項、道路
    交通案件處理辦法第19條，裁定如主文。
中    華    民    國    98    年    2    月    23    日
                  臺灣宜蘭地方法院交通法庭
                      法  官  蘇錦秀
以上正本證明與原本無異。
如不服本裁定，應於裁定送達後5日內向本院提出抗告狀（須附
繕本）。
                      書記官  劉晨輝
中    華    民    國    98    年    2     月    24    日


司法院資訊處製作；財團法人民間司法改革基金會備份。
